臺灣臺北地方法院民事判決　　　　　　 95年度重訴字第280號
原　　　告　丙○○
訴訟代理人　黃坤鍵律師
輔　佐　人　戊○○
被　　　告　禾家歡建設股份有限公司
法定代理人　甲○○
被　　　告　乙○○
共　　　同
訴訟代理人　李振燦律師
複 代理 人　郭瓔滿律師
　　　　　　陳志誠律師
上列當事人間損害賠償事件，本院於民國九十六年五月四日言詞
辯論終結，判決如下：
    主    文
被告應連帶給付原告新台幣壹佰拾貳萬柒仟捌佰貳拾貳元。
原告其餘之訴駁回。
訴訟費用由被告連帶負擔百分之十八，餘由原告負擔。
本判決第一項於原告以新台幣肆拾肆萬仟元供擔保後，得假執
行；但被告以新台幣壹佰拾貳萬柒仟捌佰貳拾貳元為原告供擔
保後，得免為假執行。
原告其餘假執行之聲請駁回。
    事    實
甲、原告方面：
一、聲明：(一)被告應連帶賠償原告新台幣（下同）七百十三萬零
    四百三十九元；(二)訴訟費用由被告連帶負擔；(三)原告願供擔
    保，請准予宣告假執行。
二、陳述略稱：
  (一)緣被告禾家歡建設股份有限公司（下稱禾家歡公司）於民國
    （下同）九十四年七月二十四日與原告簽立不動產委託銷售
    契約書（下稱代銷契約），約定由原告代銷被告禾家歡公司
    所有坐落台北市○○區○○段三小段四九一、四九二號土地
    上「國際米蘭」預售屋剩餘戶，計有三十九戶住家及三十個
    停車位，代銷期間為兩個半月，原告接手代銷後即全力衝刺
    ，於兩個半月代銷期間內即售出二十八戶及十二個車位，累
    計代銷傭金達七百三十五萬二千元。
  (二)對於原告之盡心付出，被告禾家歡公司非但未依約給付原告
    應得之代銷服務報酬，更惡意阻撓與已經原告售出購屋客戶
    之簽約手續，嗣復故技重施，藉此種不正當手段不願依約給
    付原告代銷服務報酬，強逼原告與其簽訂和解，並要求原告
    必須折損對半服務報酬，否則即拒絕給付，原告無奈於九十
    四年十一月二十一日與被告禾家歡公司及其連帶履行義務人
    即被告乙○○簽訂和解協議書（即補充契約書），將原本依
    約可獲得之七百三十五萬二千元服務報酬，退讓至僅請求近
    一半報酬即四百三十萬元。
  (三)按前揭補充契約書係兩造約定用以取代原先之代銷契約，原
    告依補充契約書之約定，協同購屋客戶與被告禾家歡公司完
    成簽約手續後向被告禾家歡公司請款，詎料：
    (1)被告禾家歡公司以已失效之代銷契約第十三條約定，扣款
      十萬八千元。
    (2)由訴外人丁○○、白薇仙購買之A5十一樓及A7九樓等二戶
      房屋，均已完成簽約手續，惟被告禾家歡公司竟無理拒付
      原告此二戶之服務報酬。
    (3)被告禾家歡公司無理阻擾訴外人庚○○所購A2十二樓、A3
      十二樓、A5十二樓及A6十二樓等四戶房屋之簽約手續，並
      託詞拒付原告之服務報酬，被告禾家歡公司顯已違反兩造
      補充契約書之約定。
  (四)就被告禾家歡公司前揭違約事實，原告依補充契約書第二、
    三條之約定，得請求服務報酬應為四百十三萬零四百八十二
    元（按依契約第二條規定，被告禾家歡公司原本應給付原告
    四百三十萬元，惟依第三條之約定，訴外人張景明購買之Al
    七樓一戶未簽約，須扣除十六萬九千五百十八元），然被告
    計算稱若認定除張景明未簽約外，另二十六戶被告應付服務
    報酬，數額應為四百十三萬零四百四十元，原告對此計算並
    無意見，又另依補充契約書第九條之約定，原告另得請求被
    告禾家歡公司賠償三百萬元，共計七百十三萬零四百四十元
    ，則原告以七百十三萬零四百三十九元之金額為請求（參見
    原告九十五年十二月十三日辯論意旨狀），應無不當。因被
    告乙○○為被告禾家歡公司之連帶履行義務人，應負連帶賠
    償責任，故依補充契約書第二、三、九條之約定，請求被告
    連帶賠償。被告雖已給付二十戶之服務報酬三百零五萬二千
    六百十八元，然已付金額與本件無關，計算補充契約書第九
    條所約定賠償相當於第二條、第三條之金額時，解釋上不應
    扣除該二十戶之三百零五萬二千六百十八元。
  (五)被告禾家歡公司以代銷契約第十三條約定扣款十萬八千元，
    違反補充契約書約定，其他代扣款亦屬無理扣款：
    (1)補充契約書開宗明義載明，係就雙方於九十四年七月二十
      四日所簽立代銷契約，提出補充條款變更原約服務報酬百
      分之五計算方式，是兩造為解決先前代銷契約之相關服務
      報酬爭議，特以補充契約書為計算被告應給付原告服務報
      酬之標準，且以補充契約書第二條、第三條清楚約定雙方
      就服務報酬之計算公式，顯見補充契約書乃係兩造嗣後約
      定，用以取代先前訂定之代銷契約傭金計算之方式，被告
      禾家歡公司自不得主張代銷契約之約定對原告扣款，更何
      況補充契約書第八條明訂「本補充契約書簽立後，雙方不
      得再要求任何損害賠償」。
    (2)由兩造的簽約過程來看，原告本來可以請領七百多萬元代
      銷服務報酬，惟因被告禾家歡公司百般刁難拒絕配合與消
      費者簽約，致使原告委曲求全折損三百多萬元服務報酬與
      被告簽訂補充契約書，故補充契約書簽訂時，雙方當事人
      真意必定是針對原告所可以請領的服務報酬提出最終的計
      算標準，而簽訂補充協議書亦當然是為了排除前面代銷契
      約中關於服務報酬的計算方式。從而，被告抗辯扣款十萬
      八千元，顯然不合契約字面約定，更不符合可推定的當事
      人真意，至於其他代扣款部分，兩造已簽立補充契約書，
      亦屬無理扣款至明。
  (六)就已簽約之購買戶丁○○及白薇仙部分，被告禾家歡公司係
    無理拒付服務報酬：
    (1)訴外人丁○○、白薇仙購買之A5十一樓及A7九樓二戶房屋
      係由原告負責完成簽約之手續，惟被告禾家歡公司無理拒
      付此二戶之服務報酬，經原告多次請款均遭被告禾家歡公
      司拒絕。
    (2)被告辯稱丁○○之簽訂乃係原告詐騙被告禾家歡公司之經
      理己○○所致云云，惟被告禾家歡公司乃一建設公司，興
      建及銷售房屋之經驗不在話下，其宣稱乃因受詐欺而簽訂
      買賣契約，實難令人相信；且據證人丁○○證稱：「簽約
      當日我和朋友白薇仙一起去簽約，我與白薇仙各買一戶，
      當時沒有提到十二樓的事情，簽約已經簽了，我還付了開
      工款‧‧，我不覺得原告有欺騙我的狀況，到目前為止，
      我覺得是建設公司的問題。」，足證被告禾家歡公司辯稱
      拒付服務報酬乃係因受詐騙而簽約，乃不可採。
  (七)訴外人庚○○購買A2十二樓、A3十二樓、A5十二樓及A6十二
    樓等四戶房屋，被告禾家歡公司以不正手段阻擾簽約手續，
    並託詞拒付原告可得之服務報酬：
    (1)被告於代銷契約合作期間，即以不正當手段拒絕原告依約
      代為銷售客戶與其簽約，而遭消費者朱曉玲向台北市政府
      投訴，訴外人朱曉玲向台北市政府投訴信函指出：「收下
      定金後，‧‧經戊○○先生一再協調與催促禾家歡公司盡
      快與客戶完成簽約事宜，且本人也至禾家歡公司商談履約
      之事，但禾家歡公司不願履約並百般刁難、一再拖延、逃
      避責任‧‧。」，可證被告之出爾反爾、無視契約責任之
      惡行，非但造成消費者向主管機關控訴，且被告亦藉此種
      不正當之手段，於代銷契約合作關係中，藉詞不願依約給
      付原告代銷之服務報酬，強逼原告與其簽訂和解，硬生生
      要求原告必須折損對半請求服務報酬。而兩造簽訂補充契
      約書後，原告原以為至少應可順利取得被告應允之服務報
      酬，豈料被告禾家歡公司竟故技重施，惡意阻撓購買A2十
      二樓、A3十二樓、A5十二樓及A6十二樓等四戶房屋之庚○○與其之簽約手續，經原告多次催告履行亦均未獲置理。
    (2)被告抗辯庚○○及丁○○所訂購之A5乃分處十一、十二樓
      ，影響被告就十一至十三樓整層出售之規劃，故被告於簽
      訂補充契約書時僅同意銷售不包含庚○○與丁○○等五戶
      之二十二戶，故認為其就庚○○及丁○○並無簽約義務云
      云，惟查，前述五戶皆已給付定金，被告抗辯不僅無建設
      公司應有之職業道德，且按補充契約書第一條明白載明：
      「為解決現存爭議不再論及本案銷售是否經甲方同意，本
      案自九十四年八月一日起截至九十四年十月十五日止，雙
      方認定售出二十七戶簽約戶。」，可知於原告代銷期間內
      ，兩造皆清楚認定原告已代被告禾家歡公司銷售二十七戶
      之「簽約戶」，被告所辯前詞明顯不實。
    (3)被告另辯稱係因原告同意負責協調前述丁○○與庚○○等
      五戶更換至其他樓層，被告禾家歡公司始願意與原告簽訂
      補充契約書云云亦非事實，蓋如被告所言屬實，則絕無可
      能不將此等行為義務載明於契約文字上，況兩造關係於簽
      訂補充協議書時已非和善，先前已多次以存證信函往返存
      證，可謂彼此不信任，故如兩造另有更換樓層之義務約定
      ，怎可能只有如被告辯稱之口頭約定而已？原告否認證人
      己○○所言兩造間就承購戶庚○○部分有更換樓層至十一
      樓的協議，原告配偶戊○○雖曾陪同被告公司人員到庚○○住所，然係因為被告事後要求更換樓層之故，就是因為
      沒有協議所以戊○○才會帶被告公司己○○去瞭解。
    (4)至於補充契約書上之所以針對傭金計算標準有二十二戶之
      約定，乃被告禾家歡公司自始即不法阻撓原告所代銷購屋
      之消費者簽約程序，導致許多消費者與被告間正式用印之
      時程遲延，故雖合法代銷之戶數確實達二十七戶，惟原告
      擔心前述拖延恐導致些許消費者退訂解約可能，且如果真
      有消費者拒絕簽約，原告依補充契約書第三條第一項約定
      僅能獲取甚低之報酬，故為避免損失過大，遂於補充契約
      書第三條要求「如實際簽約戶數達二十二戶時‧‧‧」之
      傭金計算標準，且特別約定如實際簽約戶數達二十二戶之
      門檻者，被告禾家歡公司給付予原告之報酬即不得低於三
      百七十萬元。是原告係對自身之保障，預先約定最低報酬
      額數以排除依原先坪數比例計算報酬之適用，始提出二十
      二戶之約定，非僅有二十二戶與被告簽約。
  (八)本件違約金三百萬元並未過高：原告原依代銷契約約定可向
    被告請求之服務報酬計七百三十五萬二千元，惟於被告無理
    要求下退讓至僅四百三十萬元，原告折損受害金額已超過三
    百萬元，是原告與被告簽訂補充契約時，因深怕被告再一次
    誘騙原告，故於補充契約上特別清楚約定違約處罰規定，白
    紙黑字約定如有違反補充契約之行為者，不但需賠償以第二
    條或第三條計算之金額外，尚須另外賠償三百萬元。而綜前
    所述可知，被告確實一再違約及欺騙原告，造成原告心力、
    勞力及金錢莫大損害，故本件違約賠償之數額絕無過高。
  (九)被告禾家歡公司抗辯訴外人辛○○表示其購買預售屋乃受戊○○詐欺，進而主張撤銷購買之意思表示，且辛○○早已撤
    銷，被告並無拒絕或同意餘地，故應支付予原告之傭金應扣
    除訴外人辛○○購買戶之傭金云云。惟查：
    (1)由負責本案銷售之實際人員戊○○致電辛○○之錄音譯文
      可知，辛○○實乃受限於被告之要求，無法換約而由其他
      第三人購買，並於被告之施壓下達成「被告所經營飯店之
      旅遊代理權給予辛○○代理」之協議，絕非被告所稱「受
      戊○○詐欺」、「撤銷意思表示」、「早已撤銷，被告並
      無拒絕或同意餘地」，故被告前揭抗辯乃句句謊言，且更
      足證明被告千方百計阻撓原告請領銷售報酬。
    (2)實則，本來依據合約原告有百分之五的傭金，原告配偶戊○○亦有承諾等請到傭金款後，退二十幾萬元給辛○○，
      後來被告禾家歡公司將原告得請求之傭金折半，故原告亦
      要求辛○○折半，辛○○本已同意，但其後因其所營公司
      有現金周轉問題，希望將該屋賣掉，原告方面亦找到客戶
      得承接換約，但被告禾家歡公司並不同意，原告因未取得
      此部分傭金，故未退二十幾萬元給辛○○。
    (3)證人辛○○證稱已付二百三十萬元購屋，最後退回一百六
      十六萬元現金及六十萬元住宿卷，顯見其係與被告禾家歡
      公司協議解約，並非受原告配偶戊○○詐欺，不能歸責原
      告而以此拒絕給付服務費，蓋原告已完成仲介、居間、代
      銷，辛○○事後與被告禾家歡公司協議解約，不影響原告
      請求服務報酬。
三、證據：提出不動產委託銷售契約書影本一份、國際米蘭二修
    後底價表影本一份、服務傭金請款表影本一份、補充契約書
    影本一份、被告扣款說明函影本一份、存證信函影本一份、
    朱曉玲向台北市政府市長信箱投訴函暨回函電子郵件影本各
    一份、計算方式說明一份、國際米蘭戶坪數總表影本一份
    、錄音譯文及錄音帶各一份為證，並聲請傳訊證人庚○○、
    丁○○及辛○○。
乙、被告方面：
一、聲明：(一)原告之訴及假執行之聲請均駁回；(二)訴訟費用由原
    告負擔；(三)如受不利判決，被告願供擔保，請准宣告免為假
    執行。
二、陳述略稱：
  (一)被告扣款十萬八千元部分，洵屬有據：
    (1)補充契約書與代銷契約之關係，誠如被告所稱，補充契約
      書乃係原代銷契約之補充約定，且依原代銷契約第二十二
      條約定，補充契約書為原代銷契約之特約附件，具優先效
      力，並非原告所稱之和解契約。
    (2)補充契約書既係原代銷契約之補充約定，則原代銷契約第
      十三條「銷售底價之價差扣減服務費」之約定，當然仍得
      適用，從而被告據此主張扣款十萬八千元，洵屬有據。
  (二)被告拒付訴外人丁○○購買A5十一樓、白薇仙購買A7九樓之
    服務報酬乃有理由，並無違約情事：
    (1)訴外人丁○○部分：丁○○購買A5十一樓部分，本屬原告
      應負責協調變更樓層之範圍，詎原告竟謊稱其已協調訴外
      人庚○○同意將十二樓變更為十一樓，故丁○○購買之十
      一樓已無變更樓層必要，致被告禾家歡公司經理己○○因
      受騙與丁○○簽訂買賣契約，故該戶買賣契約乃受原告詐
      騙而簽訂，原告無由以侵權行為主張權利，向被告請求支
      付報酬。
    (2)訴外人白薇仙部分：
      白薇仙之買賣契約固已簽訂，然被告之所以保留此部分
        報酬，係因當時原告尚未完成協調庚○○同意變更樓層
        ，而庚○○又投訴消保官，且尚有其他客戶欲退訂，需
        原告出具同意書，且前述丁○○之簽約仍有爭議，亦待
        雙方結算。又上開事實皆經被告通知原告在案，並非被
        告故意不為支付。
      況依被告所提「傭金計算式」所示，包含白薇仙在內之
        二十一戶（含車位九個，不含丁○○部分）之傭金共計
        三百三十二萬九千五百十一元，而被告業已支付三百零
        五萬二千六百十八元，如加計代扣款二十九萬二千六百
        八十二元（包括前揭十萬八千元扣款），共計三百三十
        四萬五千三百元，顯已逾上開傭金三百三十二萬九千五
        百十一元。
      簽約戶辛○○、丁佳葳（A5、A6及A7各三樓，A6八樓）
        主張因受原告配偶戊○○誘騙而向被告表示退屋，此有
        退屋函可稽，則被告已付款顯然已高於原告可分得之傭
        金，被告並未短付傭金甚明，故被告並無違約情事。
  (三)訴外人庚○○購買A2十二樓、A3十二樓、A5十二樓及A6十二
    樓等四戶房屋部分，被告否認以不正當手段阻撓簽約，以及
    託詞拒付原告之服務報酬：
    (1)原告提出「朱曉玲電子郵件」所示之訂購日期為九十四年
      九月三日，係在補充契約書簽訂之前，自與補充契約書之
      履行無涉，自無憑採；又原告向訴外人庚○○收取訂金，
      係在被告於九十四年九月二十九日發函表示終止契約後，
      因契約既已終止，雙方代理關係即為消滅，原告即無權再
      向第三人收取訂金，詎原告配偶戊○○仍於現場樣品屋銷
      售，並擅自向庚○○收取訂金，致使兩造與庚○○發生爭
      議，此乃可歸責於原告。
    (2)兩造嗣於九十四年十一月二十一日簽訂補充契約書時，就
      雙方認定二十七戶中之庚○○四戶及丁○○一戶，因庚○○及丁○○訂購A5部分係分占十一、十二樓，影響被告就
      十一至十三樓整層出售之規劃，故須由原告負責協調換至
      其他樓層（即將十一、二樓之樓層淨空或將十二樓淨空保
      留予被告），始由被告即依補充契約書第二條約定支付四
      百三十萬元（未稅），作為本案全數之服務報酬費用。反
      之，若原告未能協調調換樓層時，則就二十七戶扣除楊、
      孫等五戶後之二十二戶，於補充契約第三條約明：「如未
      能達成前條標準‧‧3.甲乙雙方同意，如乙方達成實際簽
      約數二十二戶（含二十二戶，面積三百二十點零七坪）、
      車位九位（含九位）以上時，則甲方承諾給予乙方之服務
      報酬費用不低於三百七十萬元整（未稅）。」。
    (3)原告雖否認雙方有上開調換樓層約定，並以補充契約並無
      類此文字記載云云置辯，惟查，庚○○四戶面積共計六十
      一點零七坪，丁○○一戶面積為十六點三二坪，該五戶面
      積共計七十七點三九坪，二十七戶總面積則為三百九十七
      點四六坪，扣除楊、孫等五戶面積後剩餘面積為三百二十
      點零七坪，此坪數與補充契約書第三條第三項所示二十二
      戶面積完全相符，即足證補充契約書第三條第三項所載之
      二十二戶面積，確實不包含楊、孫等五戶。換言之，依補
      充契約書第二條及第三條約定可知，兩造分就二十七戶（
      面積三百九十七點四六坪）及二十二戶（面積三百二十點
      零七坪）訂立不同之報酬。亦即：就楊、孫所購五戶，兩
      造確實存有「調換樓層」之約定。
    (4)兩造存有上開「調換樓層」約定之事實，並有證人己○○
      於九十五年九月二十六日言詞辯論時證稱：「二十二戶、
      二十七戶是因為十一樓有一戶、十二樓有四戶有爭議，如
      果當時把十二樓往下遷到十一樓，公司可以接受，就以二
      十七戶計算傭金。」，以及證人庚○○於九十五年九月二
      十六日言詞辯論證稱：「（問：證人購買十二樓之後，原
      告有無要求你要更換樓層？）去簽約被拒絕之後，曾經有
      過一次己○○先生、戊○○先生到我家，要我更換樓層，
      我不同意。」等語可資證明。
    (5)綜上，原告先係無權向庚○○收受訂金，繼而未能完成協
      調更換樓層，原告自不能要求被告與庚○○簽訂買賣契約
      並要求支付報酬。況且，兩造既有上述「須由原告協調楊
      、孫等五戶同意更換樓層，始以二十七戶計算傭金」之內
      部限制約定，此約定縱令無法對抗第三人庚○○，惟從戊○○與己○○到庚○○家要求更換樓層之事實可知，原告
      不僅知悉並且同意上開加於原告之限制約定，則原告自應
      受其拘束。茲證人庚○○既證述「我不同意（更換樓層）
      」，則原告自不能強行要求被告支付二十七戶計四百三十
      萬元服務報酬，被告並無違約。
    (6)又兩造就庚○○部分之履約爭議乃起因於兩造對補充契約
      書第二條及第三條解釋不同，核與原告起訴指摘「被告以
      不正當手段阻撓簽約，託詞拒付原告依約可得之服務報酬
      」之違約情形尚屬不同，且原告並未就「不正當手段」之
      樣態加以說明及舉證，故原告指摘應無可採。
  (四)辛○○（A5、A6及A7各三樓）、丁佳葳（A6八樓）部分：證
    人辛○○證述證明，原告配偶戊○○確實有以不正當行為誘
    使辛○○購買四戶房屋，被告自得拒絕給付此部分報酬，被
    告退款一百六十六萬元及六十萬元住宿卷予辛○○，與當時
    證人辛○○給付的金額二百三十餘萬元相當。
  (五)縱認被告有違約之情，原告請求賠償金額依法亦應予酌減：
    (1)觀諸補充契約書第九條約定文義，應屬就因債務不履行而
      生損害賠償總額之預定，其性質自屬賠償額預定性違約金
      。而關於賠償額預定性違約金，依民法第二百五十一條規
      定：「債務已為一部履行者，法院得比照債權人因一部履
      行所受之利益，減少違約金。」，另參照最高法院九十一
      年度台上字第六六六號判決意旨：「應依當事人實際上所
      受損失為標準，酌予核減。」，是以債務人已為一部之履
      行時，如仍照約定支付違約金，則債務人將受不測之損害
      ，殊欠情理之平，故法院得比較債權人因一部履行所受之
      利益，減少違約金，以期公平之結果。
    (2)經查：
      依九十五年九月二十六日及同年十一月三日言詞辯論筆
        錄記載：若原契約第十三條規定於本件有適用（假設語
        ），對於扣款金額十萬八千元，原告表明「金額沒有爭
        執」；被告稱已給付二十戶之服務報酬三百零五萬二千
        六百十八元部分，原告表明「沒有錯」；若認定除張景
        明未簽約外，另二十六戶被告應給付服務報酬，計算金
        額為四百十三萬零四百四十元。
      依原告所提代扣款明細所示之代扣款二十九萬二千六百
        八十二元，扣除上開原代銷契約第十三條所涉及之十萬
        八千元，被告尚得主張從原告服務報酬扣減十八萬四千
        六百八十二元。
      前述辛○○（A5、A6及A7各三樓）、丁佳葳（A6八樓）
        因受戊○○誘騙而要求被告退屋，被告尚得主張從原告
        服務報酬扣除六十二萬五千零二十五元（即依原告所提
        簽約戶二十二戶傭金三百四十九萬一千七百零二元，扣
        除不含辛○○、丁佳葳買賣面積及車位，即剩二十一戶
        買賣面積及八車位。計算式：3,491,702－【3,950,000
        x322.53－59.69）/397.46】－【350,000x（9－1）/11
        】=625,025）。
      綜上，如以上述二十六戶服務報酬四百十三萬零四百四
        十元，減上述被告已付二十戶服務報酬三百零五萬二千
        六百十八元（一部履行利益），再減上述代扣款十八萬
        四千六百八十二元，再減上述辛○○、丁佳葳退屋應扣
        除六十二萬五千零二十五元，可知原告實際所受損失金
        額為二十六萬八千一百十五元，以及該款項遲延給付之
        利息損害。
    (3)從而，縱認被告有違約情事，惟原告請求違約賠償金額即
      七百十三萬零四百八十二元，相較於原告實際受損金額即
      二十六萬八千一百十五元及其遲延利息損害，顯屬過高，
      自應予酌減。
三、證據：提出存證信函影本三份、廣告預算明細影本一份、通
    知函影本一份、付款憑單影本二紙、傭金計算式一份、退屋
    函影本一份、買賣契約書末頁簽名影本五紙、解約退款付款
    憑單影本一份、支票正反面影本一份為證，並聲請傳訊證人
    己○○。
丙、證人庚○○提出國際米蘭訂單影本一份、消費爭議申訴資料
    表影本一份、台北市政府地政處函影本一份、台北市政府開
    會通知單影本一份、消費爭議案紀錄影本一份為證。
    理    由
一、程序方面：
  (一)按民事訴訟法第七十六條第一項規定：「當事人或訴訟代理
    人經審判長之許可，得於期日偕同輔佐人到場。」。本件原
    告訴訟代理人以原告之夫戊○○知悉案情為由，聲請由戊○○為原告之輔佐人，經核並無不合，應予准許。
  (二)復按訴狀送達後，原告不得將原訴變更或追加他訴，但「請
    求之基礎事實同一者」、「擴張或減縮應受判決事項之聲明
    者」，不在此限，民事訴訟法第二百五十五條第一項第二款
    、第三款定有明文。本件原告起訴之初，請求金額為七百十
    三萬零五百元，最終減縮至七百十三萬零四百三十九元，程
    序並無不合，應予准許。
二、原告主張意旨略以：(一)原告為被告代銷二十六戶房屋，依兩
    造間補充契約書約定，原告得請求四百十三萬零四百四十元
    ，然被告禾家歡公司竟違約，僅給付三百零五萬二千六百十
    八元，故依補充契約書第九條之約定，請求七百十三萬零四
    百三十九元之違約金；(二)被告禾家歡公司以代銷契約第十三
    條約定扣款十萬八千元，復有其他扣款十八萬四千六百八十
    二元，均屬無理扣款，且兩造並未就承購戶庚○○部分，有
    變更樓層之協議，被告禾家歡公司卻以此為由，拒付庚○○
    、白薇仙、丁○○部分共六戶之服務報酬，自無理由；(三)承
    購戶辛○○部分，雖事後與被告禾家歡公司協議解約，但原
    告已完成居間仲介任務，自得請求此部分服務報酬，至於原
    告承諾折讓二十三萬元予辛○○部分，係因被告禾家歡公司
    未依約給付傭金，故尚未給付；(四)原告原依代銷契約約定可
    向被告請求之服務報酬計七百三十五萬二千元，惟於被告無
    理要求下退讓至僅四百三十萬元，但為確保被告履行而明白
    約定違約除需賠償以第二條或第三條計算之金額外，尚須另
    外賠償三百萬元，數額並無過高等語。
三、被告答辯意旨則以：(一)依代銷契約第十三條約定扣款十萬八
    千元，及其他扣款十八萬四千六百八十二元，均非無理扣款
    ，兩造就承購戶庚○○部分，有變更樓層之協議，庚○○不
    願變更樓層而未能簽約，自無庸給付此部分服務報酬；(二)丁○○部分被告禾家歡公司經理己○○係受原告配偶戊○○詐
    騙方訂約，不應給付服務報酬，被告已付款項加上前揭代扣
    款共計三百三十四萬五千三百元，已超過無爭議二十戶及白
    薇仙一戶之服務報酬三百三十二萬九千五百十一元；(三)承購
    戶辛○○部分係因原告配偶戊○○以不正當退傭行為誘使其
    購買四戶房屋，被告自得拒絕給付此部分報酬六十二萬五千
    零二十五元；(四)縱認被告有違約情事，惟原告請求違約賠償
    金額即七百十三萬零四百八十二元，相較於原告實際受損金
    額即二十六萬八千一百十五元及其遲延利息損害，顯屬過高
    ，自應予酌減等語。
四、兩造對於下列事項不爭執：(一)九十四年十一月二十一日確有
    簽立系爭補充契約書；(二)被告禾家歡公司已給付原告三百零
    五萬二千六百十八元之服務報酬；(三)原告若得請求被告給付
    系爭二十六戶之全部服務報酬，數額為四百十三萬零四百四
    十元。兩造爭執重點在於：(一)被告得否依原代銷契約第十三
    條規定扣款十萬八千元？得否另主張其他代扣款？(二)兩造間
    有無庚○○、丁○○必須變更樓層之約定？被告得否拒付此
    五戶服務報酬？(三)辛○○與丁佳葳所涉及戶數車位，被告得
    否拒付服務報酬？(四)本件違約金請求是否過高？爰就上揭爭
    點說明如后。
五、兩造因發生爭議，已就服務報酬計算問題簽立補充契約書，
    排除原代銷契約第十三條之適用，原告主張扣款十萬八千元
    及其他代扣款並無理由：
  (一)按原代銷契約第十三條規定：「各戶實際售價超出前條變更
    後售價部分為超價款，超價款之使用方式如下：1.當成交價
    低於委託售價每坪一萬元以內時，乙方（原告）可使用扣減
    服務費（非超價）方式補足低於委託售價部分後自行決定出
    售與否。2.結案時若仍有超價款，乙方可分得超價款部分之
    百分之二十。」，由約定內容可見此部分涉及兩造間服務報
    酬之計算問題，合先敘明。
  (二)復按補充契約書開宗明義記載簽立目的係「提出補充條款變
    更原服務報酬百分之五計算方式」，第四條則約定：「乙方
    履行本補充契約第二條時，如爭取優於現狀價格者，則該差
    額部分由甲乙雙方各享有二分之一。」，足見關於服務報酬
    超價款分配計算問題，補充契約書之約定已取代原代銷契約
    第十三條之約定，原告再主張扣款十萬八千元並無理由。
  (三)再按補充契約書第八條約定：「本補充契約書簽立後，雙方
    不得再要求任何損害賠償。」，被告以其他理由要求扣款十
    八萬四千六百八十二元，實有違兩造約定，而屬原告所稱之
    無理扣款，被告要求就此部分扣款亦無理由。
六、被告無法證明兩造間有庚○○、丁○○必須變更樓層之約定
    ，依約被告不得拒付庚○○四戶及丁○○一戶之服務報酬，
    而白薇仙一戶之服務報酬亦應給付：
  (一)兩造間有無庚○○、丁○○必須變更樓層之約定，相關證人
    證言如下：
    (1)證人己○○證稱：「孫小姐是買十一樓一戶，本來庚○○
      也是預計願意改買十一樓，所以才先跟孫小姐簽約。」、
      「公司認定只有二十二戶，張先生認為太少，公司說十二
      樓楊小姐搬到十一樓的話，就用二十七戶計傭。」、「二
      十二戶公司都願意賣，只有五戶需要協調，必須從十二樓
      搬到十一樓公司才願意。」、「（問：律師函十一樓至十
      三樓要整層出售？）十一樓至十三樓公司要整層出售，後
      來公司也同意把十一樓拿出來賣，但是十二樓必須搬下來
      。」、「（問：提示補充契約書，第三點，320.07坪如何
      得來？）這是沒有爭議的二十二戶計算出來的。」、「（
      問：397.46坪扣掉有爭議的五戶，面積是多少？）320.07
      坪。」、「（問：二十二戶或二十七戶是誰在討論？）我
      、戊○○、乙○○總經理在總經理辦公室談。」（參見九
      十五年九月二十六日言詞辯論筆錄）。
    (2)證人丁○○證稱：「我是買十一樓，簽約就是正常程序，
      簽約就是己○○先生，我和朋友白薇仙一起去簽約，我與
      白薇仙各買一戶，當時沒有提到十二樓的事情，簽約已經
      簽了，我還付了開工款，為何被告不認同我的合約，反而
      我朋友的合約沒有問題，我都照約定付款了，我不了解正
      常的買賣為何變成這種狀況。我不覺得原告有什麼欺騙我
      的狀況，到目前為止，我覺得是建設公司的問題。」（參
      見九十五年九月二十六日言詞辯論筆錄）。
    (3)證人庚○○證稱：「‧‧‧我去看了房子也付了訂金，我
      去了建設公司要打合約，訂金收據有寫簽約的時間，我照
      時間去，結果建設公司不肯簽約，那天他們己○○經理出
      來，他就說戊○○先生不具代表性，我問那塊土地是否你
      們公司的？他說是，我說你們蓋樣品屋，我們去看屋，下
      訂金，結果說在樣品屋收訂金的人沒有代表性，我沒有辦
      法接受，這是欺騙消費大眾。他們不簽約的原因我不知道
      。」、「（問：證人購買十二樓之後，原告有無要求你要
      更換樓層？）去簽約被拒絕之後，曾經有過一次己○○先
      生、戊○○先生到我家，要我更換樓層，我不同意。」、
      「（問：證人什麼時候交付訂金？）九十四年十月十五日
      。我手邊有訂單。」（參見九十五年九月二十六日言詞辯
      論筆錄）。
  (二)分析被告主張與證人證言，被告無法證明兩造間有所謂變更
    樓層之約定，就庚○○、丁○○及白薇仙部分之服務報酬均
    應給付，說明如下：
    (1)被告九十五年四月二十八日答辯（二）狀稱，因庚○○四
      戶及丁○○一戶分占十二樓與十一樓，影響十一樓至十三
      樓整層出售，故簽立補充契約書時將此五戶列為爭議戶，
      原告曾承諾協調該五戶調換樓層，被告方同意銷售，得傳
      證人己○○證實云云，然證人己○○前揭證言卻稱，係希
      望庚○○調換樓層至十一樓，證人丁○○則稱，當時沒有
      提到十二樓的事情，均與被告前揭書狀所稱有所不符。
    (2)證人庚○○所提出之訂單顯示，其應於九十四年十月二十
      六日前與被告禾家歡公司簽約，庚○○復證稱前往簽約遭
      被告禾家歡公司拒絕，如被告禾家歡公司此時拒絕簽約之
      原因，即係樓層需整層出售之考量，九十四年十一月二十
      一日之補充契約書內容，理應就此白紙黑字明白約定，原
      告必須達到讓庚○○、丁○○五戶更換樓層，始給付原告
      此五戶服務報酬，然實際上卻無書面約定，則被告無法證
      明兩造間有庚○○、丁○○必須變更樓層之約定，亦無法
      證明原告以此詐騙被告禾家歡公司與丁○○簽約，卻故意
      拒絕與庚○○簽約，以不正當行為阻止簽約事實之發生，
      依民法第一百零一條第一項所示之法理，庚○○四戶應視
      為已簽約，原告得請求服務報酬，至於丁○○、白薇仙二
      戶，實際上已簽約，原告亦得請求服務報酬。
七、原告配偶有以放傭方式招攬買主辛○○之不正當行為，影響
    被告禾家歡公司企業形象，原應負損害賠償責任，然兩造嗣
    後簽立補充契約書，被告已放棄此損害賠償：
  (一)關於辛○○購買房屋之經過，其證稱：「有發這個函（按：
    指退屋函）。我是透過李淑貞小姐介紹這個房子，當時公司
    需要新的場所，當初就有買這個房子，後來我們有簽訂購單
    ，當初張先生（指原告配偶）答應禾家歡退傭他可以再折讓
    二十三萬給我，但是我沒有得到明確的答案，張先生表示禾
    家歡沒有給他，我也找不到張先生，我是消費者，我認為張
    先生與禾家歡建設是同單位，我直接去找禾家歡建設。」、
    「‧‧‧一百六十六萬元是退款，退四戶，這是我要求的，
    我認為二十三萬元應該要折讓，我要四戶都退，印象中，他
    們有給我折合六十萬元的米堤大飯店住宿卷給我，當初我付
    了二百三十幾萬元，米堤的合作案後來沒有談成，事實上我
    們針對米堤合作案沒有簽訂任何契約。」（參見本院九十六
    年五月四日言詞辯論筆錄）。
  (二)按保險業務員管理規則第十九條規定：「業務員有下列情事
    之一者，除有犯罪嫌疑，應依法移送偵辦外，其行為時之所
    屬公司並應按其情節輕重，予以三個月以上一年以下停止招
    攬行為或撤銷其業務員登錄之處分：四、對要保人或被保險
    人以錯價、放佣或其他不當折減保險費之方法為招攬。」。
    本件雖非招攬買保險，而係招攬買房屋，且社會現實上以傭
    金折讓方式促銷房屋亦非罕見，然依法而言，此種行為實非
    正派經營之企業所應為，確屬不正當行為，參酌原代銷契約
    第十二條第四款之約定，原告實已有影響被告禾家歡公司之
    企業形象、聲譽之情事，依原代銷契約第十八條約定，原告
    本應負損害賠償責任，然兩造嗣後簽立補充契約書，被告已
    放棄此損害賠償（補充契約書第八條參照），自無從再請求
    自服務報酬扣除辛○○四戶之六十二萬五千零二十五元，更
    何況被告禾家歡公司實係原告不正行為之獲利者（依辛○○
    證言證明其並未獲得全額現金退費，其中六十萬元係以住宿
    卷代替），證人己○○亦證稱「二十二戶公司都願意賣」，
    顯已同意支付此部分服務報酬，自無翻異前詞再予扣除之理
    。至於辛○○是否因原告之不正當行為受損，得否請求原告
    賠償，則非本件所應審究，附此敘明。
八、原告請求違約金確屬過高，應依法予以酌減：
  (一)按「違約金有賠償性違約金及懲罰性違約金，其效力各自不
    同。前者以違約金作為債務不履行所生損害之賠償總額。後
    者以強制債務之履行為目的，確保債權效力所定之強制罰，
    於債務不履行時，債權人除得請求支付違約金外，並得請求
    履行債務，或不履行之損害賠償。」（最高法院八十六年度
    台上字第一六二○號裁判意旨參照）。本件補充契約書第九
    條約定：「甲乙雙方若違背本補充契約書時，除賠償相當於
    上述第二條或第三條之金額外，應再賠償他方三百萬元整。
    」，前半段「賠償相當於上述第二條或第三條之金額」部分
    ，乃以契約履行時原告得受之利益總額，作為債務不履行所
    生損害賠償總額之賠償性違約金，後半段三百萬元部分，超
    過原告依契約得獲取利益總額之範圍，應解為屬於當事人另
    有約定之懲罰性違約金，目的在確保原告之債權效力。
  (二)復按「債務已為一部履行者，法院得比照債權人因一部履行
    所受之利益，減少違約金。」、「約定之違約金額過高者，
    法院得減至相當之數額。」，民法第二百五十一條、第二百
    五十二條分別定有明文。經查：
    (1)就賠償性違約金部分：如前所述，原告得請求被告給付二
      十六戶之全部服務報酬，數額為四百十三萬零四百四十元
      ，然被告禾家歡公司已一部履行給付原告三百零五萬二千
      六百十八元之服務報酬，參酌前揭民法第二百五十一條之
      規定，本院認應減少違約金，減少後數額為一百零七萬七
      千八百二十二元（4,130,440－3,052,618＝1,077,822）。
    (2)就懲罰性違約金部分：參酌被告就應付款項四百十三萬零
      四百四十元短付一百零七萬七千八百二十二元之比例，再
      參酌原告以不正方法招攬辛○○購屋，影響被告禾家歡公
      司之企業形象與聲譽，本院認為原告得請求之懲罰性違約
      金數額應大幅酌減，兩造約定之三百萬元懲罰性違約金實
      屬過高，以二十五萬元為適當。
    (3)綜上，本件原告得請求之違約金，總計為一百三十二萬七
      千八百二十二元（1,077,822＋250,000＝1,327,822）。
九、綜上所述，原告本於契約之法律關係，請求被告連帶給付七
    百十三萬零四百三十九元，於請求一百三十二萬七千八百二
    十二元之範圍內為有理由，應予准許，故判決如主文第一項
    ，逾此範圍之請求為無理由，應予駁回，故判決如主文第二
    項。兩造分別陳明願供擔保，聲請宣告假執行及免予假執行
    ，就原告勝訴部分，爰酌定相當擔保金額併宣告之，就原告
    敗訴部分，其訴既經駁回，假執行之聲請失所附麗，應併予
    駁回。
十、本件事證已明，兩造其餘攻擊防禦方法，於判決結果無影響
    ，故不一一論列，附此敘明。
十一、據上論結，本件原告之訴為一部有理由，一部無理由，依
      民事訴訟法第七十九條、第三百九十條第二項、第三百九
      十二條第二項，判決如主文。
中　　華　　民　　國　　96　　年　　5 　　月　　18　　日
                民事第一庭    法　    官　文衍正
以上正本係照原本作成
如對本判決上訴，須於判決送達後20日內向本院提出上訴狀
中　　華　　民　　國　　96　　年　　5 　　月　　18　　日
                  　　　　　　法院書記官　周其祥
附錄：
民事訴訟法第392條
法院得宣告非經原告預供擔保，不得為假執行。
法院得依聲請或依職權，宣告被告預供擔保，或將請求標的物提
存而免為假執行。
依前項規定預供擔保或提存而免為假執行，應於執行標的物拍定
、變賣或物之交付前為之。
